臺灣桃園地方法院刑事判決　　　　　　　　　　　　　九十二年度訴字第三八七號
　　公　訴　人　臺灣桃園地方法院檢察署檢察官
　　被　　　告　丙○○
右列被告因妨害自由等案件，經檢察官提起公訴（九十一年度偵字第八０五五號），
本院判決如左︰
    主  文
丙○○共同連續傷害人之身體，處有期徒刑陸月，如易科罰金，以佰元折算壹日。
    事  實
一、丙○○於民國九十一年二月春節期間至甲○○位於桃園縣楊梅鎮富岡里三鄰伯公
    岡一六之一號家中與其對賭四色牌，其間甲○○共積欠丙○○新臺幣（下同）二
    十一萬五千元之賭債，卻遲未出面解決前揭債務，丙○○為迫使甲○○還款，竟
    先於同年四月八日下午二時許，夥同丁○○（另行審結）、乙○○（業經本院於
    九十三年五月二十日判處有期徒刑四月）及數名姓名年籍不詳之成年男子，至甲○○前揭住處追討債務，因甲○○不從，丙○○則與丁○○、乙○○及前揭數名
    不詳姓名之成年男子共同基於使人行無義務之事之犯意聯絡，由乙○○持鐵條敲
    破甲○○之汽車玻璃（毀損部分未據告訴），丙○○則向甲○○恐嚇稱：「若不
    給錢，要其工廠無法工作，並要其跑路」等語後，復與丁○○及其他數名不詳姓
    名之成年男子間共同基於傷害之犯意聯絡，一同徒手毆打甲○○，致甲○○身體
    受有傷害並心生畏懼，以迫使甲○○清償賭債，惟因甲○○當日無錢可還而未遂
    。丙○○、丁○○再於翌日下午二時許承前強制及傷害之概括犯意，另夥同與其
    二人有強制及傷害犯意聯絡之數名姓名年籍不詳之成年男子，至甲○○前揭處所
    向之索討債務，並分別以釣竿及徒手之方式毆打甲○○之身體，以迫使甲○○還
    債，因而致甲○○受有左前臂瘀青七乘三公分、右小腿瘀青二二乘三公分、左肩
    瘀青六乘八公分及左背瘀青九乘三公分等之傷害，然仍因甲○○無力清償而未遂
    。丙○○、丁○○因前二次向甲○○討債未成，則又承前強制及傷害犯意，於同
    年月十日下午二時許，夥同與其二人有共同強制及傷害犯意聯絡，姓名年籍均不
    詳，綽號分別為「藍波」及「阿毛」之成年男子二人，一同至甲○○之上開處所
    索討債務，並將甲○○毆打成傷，甲○○因不堪一再遭受毆打，即主動持客戶所
    交付之貨款支票，駕車載同丙○○、丁○○至客戶處換得貨款七萬三千元交付予
    丙○○，而行無義務之事，丙○○等人始行離去。丙○○又於同年月十一日上午
    十時許夥同「藍波」、「阿毛」至甲○○前揭處所索討剩餘債務而不遂後，再與
    「藍波」、「阿毛」承前強制及傷害之概括犯意聯絡，以徒手方式毆打甲○○成
    傷，然亦因甲○○無力還債而未遂其索討剩餘債務之目的。嗣於九十二年四月十
    二日晚間十一時許，甲○○因欲阻止乙○○夥同其他姓名年籍不詳之成年男子二
    人強行取走其所有之堆高機一台以抵償其積欠丙○○之賭債不成後，隨即報警處
    理，經警循線而查獲。
二、案經甲○○訴由桃園縣警察局楊梅分局報告臺灣桃園地方法院檢察署檢察官偵查
    起訴。
    理  由
壹、有罪部分：
一、右揭犯罪事實，業據被告丙○○於本院訊問時坦承不諱，核與告訴人即證人甲○○所述曾多次遭被告丙○○夥同同案被告丁○○、乙○○、「藍波」、「阿毛」
    及數名姓名年籍不詳之成年男子共同以恐嚇或毆打之方式索討錢財之情節，以及
    同案被告乙○○坦承曾於九十一年四月八日下午持鐵條至甲○○上開處所砸毀車
    窗玻璃，丁○○則承認曾於九十二年四月八日下午與丙○○一同至甲○○住處，
    並於同年月十日與丙○○陪同甲○○至客戶處取得貨款，以清償丙○○賭債等情
    大致相符，並有德安聯合診所九十一年四月十三日（醫）診字第一七八五號驗傷
    診斷書及賠償證明書各一紙附卷可稽，足認被告自白與事實相符。
二、至告訴人甲○○雖否認曾積欠丙○○賭債，並於本院訊問時陳稱：被告丙○○與
    同案被告乙○○、丁○○係因誣指其做資源回收曾收購贓物，故向其勒索二十萬
    元云云。然告訴人於九十一年春節間積欠丙○○賭債二十一萬五千元一情，迭據
    丙○○於警詢及偵、審中均供承不移，且告訴人前於警詢時就丙○○、丁○○及
    乙○○等人至其住處對其恐嚇及傷害之原因，原係指稱：其係因拒絕收購丙○○
    所送來之鋁錠，故丙○○即以其態度不佳要求其賠償云云；又於檢察官訊問時改
    稱：「（無仇恨為何要至你住處？）他們看我有賺錢。」云云；其後又於本院訊
    問時先係指稱：「（他們為何要跟你要錢？）他直接恐嚇我，我不知道他為何要
    向我要錢。」，復又改稱：「因我作資源回收，我是做鋁業的，他們說我有一些
    買回來的東西是贓物，要跟我勒索二十萬元。」云云，指述前後不一，應係有所
    隱瞞。且告訴人除指稱曾於九十一年四月八日及同年月十二日遭被告丙○○及同
    案被告乙○○、丁○○等人恐嚇及毆打外，尚曾指稱被告丙○○曾夥同丁○○及
    其他數名姓名年籍不詳之成年男子，於同年月九日至十二日凌晨止，每日登門毆
    打並取走告訴人家中物品，告訴人並曾因不堪其等前揭暴行，迫不得已而帶同丙○○等人自客戶處收取貨款七萬三千元後交付之，並於九十一年四月十二日凌晨
    ，將其靠行於弘凱企業社名下之大貨車出售，且將出售之價金二十餘萬元交由被
    告丙○○處理等情，而其被丙○○率眾毆打多日之事實，亦據被告丙○○於本院
    訊問時坦承不諱，則告訴人既係於九十一年四月八日起即遭丙○○夥同多名男子
    每日至家中恐嚇、毆打及索討債務，卻自承每次丙○○率眾至其住處時，均係自
    行開門讓其等進門，並讓丙○○強取其貨款七萬三千元或其他財物，且出售賴以
    維生之貨車後，將售車款項交由丙○○處理，而遲至九十一年四月十三日，始因
    堆高機仍遭被告乙○○於前日晚間強取，使其無法工作，方知向警方報警，則其
    就無端遭遇他人傷害、恐嚇及強取財物後之反應，即顯與一般人於事發之初就會
    立即報警處理之情況不相符合，且以案發當時告訴人已時年三十歲，又無任何精
    神或身體上之殘障或疾病，卻不知報警以求自保，亦係屬無法想像之事，是被告
    丙○○供稱：其係因告訴人甲○○積欠其賭債二十一萬五千元遲不返還，故攜眾
    毆打並恐嚇告訴人清償債務等語，應屬有據，告訴人辯稱被告丙○○夥同乙○○
    、丁○○對於為毆打及恐嚇之行為，係因藉故向其勒索金錢云云，即不足取。是
    本件事證明確，被告犯行洵堪認定，應予依法論科。
三、核被告丙○○所為，係犯刑法第二百七十七條第一項普通傷害罪及第三百零四條
    第一項強制既遂罪及同條第二項強制未遂罪。公訴意旨雖以被告丙○○於九十一
    年四月十一日上午十時許帶同「藍波」、「阿毛」等多名不詳姓名成年男子至告
    訴人甲○○住處後，旋即控制甲○○之行動自由，並以恐嚇威脅之方式，強押甲○○至客戶處取得七萬三千元後交付予被告丙○○，係犯刑法第三百零二條第一
    項之剝奪行動自由罪云云，然被告丙○○就其於當日曾率眾至告訴人甲○○家中
    毆打甲○○，並於其後陪同甲○○至客戶處取得貨款七萬三千元一節雖不爭執，
    惟否認有何強押甲○○取款並妨害甲○○人身自由之情事，且告訴人甲○○亦於
    本院歷次訊問時均陳稱：其當時係因被被告丙○○等人打怕了，故自願駕駛大貨
    車載同丙○○、丁○○至客戶處，將客戶所交付之客票七萬三千元換成現金後，
    交付予被告丙○○，其當時之行動自由並未遭受控制等語，是被告丙○○此部分
    之犯罪事實，應僅屬於強制罪之範疇，而尚未達到刑法第三百零二條第一項剝奪
    他人行動自由之程度，公訴人漏未斟酌此點，而認被告此部分犯行係犯刑法第三
    百零二條第一項之罪，尚有未洽，惟其基本事實同一，本院自應予以審理，並變
    更其起訴法條。又被告與乙○○、丁○○及數名姓名年籍不詳之成年男子於九十
    一年四月八日所為強制及傷害行為間，及其分別於同年月九日與丁○○及數名姓
    名年籍不詳之成年男子、同年月十日與丁○○、「藍波」、「阿毛」、同年月十
    一日與「藍波」、「阿毛」所為之強制及傷害行為間，均有犯意之聯絡及行為之
    分擔，皆為共同正犯。被告丙○○先後四次傷害及強制既、未遂犯行，時間緊接
    ，方法相同，觸犯構成要件或基本構成要件相同之罪名，顯係基於概括犯意反覆
    為之，皆為連續犯，應分別論以刑法第二百七十七條第一項普通傷害罪及第三百
    零四條第一項強制既遂罪，並均依法加重其刑。公訴人雖漏未就被告曾夥同與其
    有共同傷害犯意聯絡之「藍波」、「阿毛」，於九十一年四月十一日上午十時許
    ，一同至告訴人甲○○上開住處毆打甲○○之犯行提起公訴，然檢察官就犯罪事
    實一部起訴者，其效力及於全部，而被告此部分共同傷害行為，與前揭論罪科刑
    部分有連續犯之裁判上一罪關係，已如前述，本院自應一併審理，併此敘明。而
    被告丙○○與同案被告乙○○、丁○○、「藍波」、「阿毛」及數名姓名年籍均
    不詳之成年男子間，分別以言語恐嚇之脅迫行為，或傷害告訴人身體、毀損告訴
    人車窗玻璃等強暴方式，迫使告訴人為清償賭債之無義務之事，則被告就其所犯
    上開強制罪及普通傷害罪間，有手段目的之牽連關係，應從一重普通傷害罪論處
    ，公訴意旨誤認被告所犯上開二罪間，犯意各別，罪名互異，而請求分論併罰，
    應屬誤會，附此敘明。爰審酌被告素行不佳，為索討賭債，即率眾恐嚇並多次毆
    打告訴人，對社會秩序及善良風俗之危害甚鉅，惟其事後坦承犯行，態度尚可等
    一切情狀，量處如主文所示之刑，並諭知易科罰金之折算標準。
四、至公訴意旨略以：被告丙○○於九十一年四月十一日上午十時許帶同「藍波」、
    「阿毛」等多名不詳姓名成年男子至甲○○位於桃園縣楊梅鎮富岡里三鄰伯公岡
    一六之一號住處後，以恐嚇威脅之方式，強迫甲○○交付身上三萬元之無義務之
    事，並取走該屋內電視機、古代紙鈔、玉鐲等財物；末於同年月十二日晚上十一
    時許，被告丙○○復承前使人行無義務之事之概括犯意，再帶同丁○○、乙○○
    等人至右揭處所，基於共同犯意聯絡，以恐嚇威脅之方式，強迫甲○○交付車號
    Ｆ五—七七五號大貨車鑰匙及弘凱企業社之營利事業登記證之無義務之事，並旋
    開走前揭貨車及甲○○所有之堆高機以抵償其債務，因認被告丙○○尚涉有刑法
    第三百零四條第一項強制罪嫌云云。經查：
  (一)按犯罪事實應依證據認定之，無證據不得推定其犯罪事實，刑事訴訟法第一百五
    十四條第二項定有明文。又刑事訴訟法上所謂認定犯罪事實之證據，係指足以認
    定被告確有犯罪行為之積極證據而言，該項證據自須適於被告犯罪事實之認定，
    始得採為斷罪資料，事實之認定應憑證據，如未能發現相當證據或證據不足以證
    明，自不能以推測或擬制之方法，以為裁判基礎；另以告訴人之告訴係以使被告
    受刑事訴追為目的，是其陳述是否與事實相符，仍應調查其他證據以資審認，殊
    不足據為判決之惟一基礎。
  (二)本件公訴人認被告丙○○涉犯上開犯行，無非以告訴人甲○○之指述及被告所簽
    立之賠償證明書為其論據。然訊據被告丙○○迭於警詢及偵、審中均堅詞否認有
    前揭犯罪事實，其中告訴人甲○○亦否認曾於九十一年四月十一日時遭被告丙○○強行取走三萬元之事實；而告訴人甲○○雖指稱：被告丙○○曾攜眾強取其屋
    內電視機、古代紙鈔、玉鐲等財物，並強迫其交付Ｆ五—七七五號大貨車鑰匙及
    弘凱企業社之營利事業登記證之無義務之事，將前揭貨車出售他人取償，且強取
    其所有之堆高機一台，後經其向警方報案，被告丙○○、丁○○則於九十一年四
    月十六日分別歸還其古代紙鈔及堆高機，尚有電視機及七萬三千元未歸還云云，
    並提出被強盜物品明細單為證。
  1.惟告訴人於本院訊問時，曾多次表示其於九十一年四月十一日因遭被告丙○○等
    多人毆打，並不知其所有之電視、古代紙鈔及玉鐲等物當時係遭何人搬走等語，
    又其所提出之前揭物品明細單中，並未記載曾遭被告強取玉鐲及大貨車部分，亦
    與告訴人所述遭被告取走之財物並不相符，且前揭被強盜物品明細單係告訴人單
    方面所為，並不足以作為認定被告丙○○確有強取前揭電視機、古代紙鈔、玉鐲
    、大貨車及堆高機之有利證據。
  2.又告訴人就被告丙○○如何強取其大貨車之經過，先係於警詢中指稱：「隔天四
    月十一日又到家中要我將停放於家中Ｆ五—七七五號大貨車鑰匙及營利事業登記
    證（弘凱企業社）交給他變賣抵押剩餘拾萬，我因沒辦法，就讓他將車子開走
    。」，復於本院九十二年五月一日訊問時改稱：「四月十二日當天早上大約八點
    多時，丙○○、丁○○二人一起到我家要我交付大貨車的鑰匙及營利事業登記證
    的影印本，並把大貨車開走並馬上賣給車行，車籍資料、海關證明、稅金單都是
    放在大貨車上面沒有拿下來，所以他們資料可以賣掉，車子是登記在弘凱企業社
    的名下，只要有營利事業登記證就可以賣車，‧‧‧。」，再於本院九十三年三
    月十六日訊問時改稱：「是四月十二日凌晨一、二點過來我家，丁○○、丙○○
    就打我，還有其他三個人我不認識，他們三人也有打我，逼迫我把我的大貨車賣
    掉，還將我的古代紙鈔、玉鐲、電視機拿走，他們在早上十點多押著我去弘凱企
    業社拿營利事業登記證正本去影印，弘凱企業社是我客戶開的，我是去靠行，影
    印之後他們就找好客戶，當天我就有去他們認識的車行辦過戶，辦給一家車行，
    賣了二十二萬五千元都被丙○○、丁○○拿走。」，另又於九十三年五月六日檢
    察官於本院詰問時答稱：「‧‧‧，賣掉大貨車跟拿我堆高機是同一天，只是一
    個是早上，一個是晚上，拿電視應該是在大貨車之前，所以大貨車應該是在十二
    日早上把資料連車子交給他們，電視那些東西是在四月十一日早上拿給他們的，
    丙○○、丁○○要我把大貨車開到楊梅鎮○○○路停在路邊把車籍資料、鑰匙交
    給他們之後，他們也是跟我一起坐大貨車去那裡，我把東西交給他們之後，他們
    就要我坐計程車自己回家。」、「（當時是否有說這台大貨車要賣多少錢，是否
    可以抵債？）沒有說，我大概知道我的車子還值二十三到二十五萬元左右。
    」等語，則其指述之情節，就其所有前揭大貨車係於何時、何地遭取走、如何取
    得車輛過戶文件、告訴人是否一同前往辦理過戶，以及當時出售之價格為何等情
    均有出入；且前揭大貨車經本院依職權向交通部公路總局新竹區監理所新竹市監
    理站函詢之結果，該Ｆ五—七七五號大貨車之車主於九十二年至今均為泰慶通運
    有限公司，且該車於九十一年至九十二年間並無任何辦理過戶登記之紀錄等情，
    有卷附該站九十三年三月四日竹監新字第０九三０００一四七五號函及汽車異動
    歷史查詢表可按，亦與告訴人所述該大貨車係其靠行於弘凱企業社，且於九十一
    年四月十二日過戶於他人之過程不符，則告訴人所述丙○○等人於九十一年四月
    十二日強迫其交出前揭大貨車之營利事業登記證及鑰匙，並將大貨車開走出售取
    償云云，尚不足採。
  3.再以告訴人就其所有堆高機一台，係遭何人於九十一年四月十二日取走一情，業
    已於九十二年五月一日、九十三年三月十六日本院訊問時分別陳稱：「‧‧‧，
    當天晚上丁○○與乙○○及另一名男子又一起再來搶我的堆高機。」、「（堆高
    機是何人拿走的？）是在四月十二日的晚上，乙○○帶著一群我不認識的人，都
    穿著雨衣跑到我家來，乙○○擋著我要我不要追，因為他手上有拿木棍要打我，
    就有人把堆高機開走，我當時鑰匙是插在堆高機上。」等語，其中告訴人就被告
    丙○○當天並未與乙○○一同前往其住處強取堆高機一台之情，已指述明確，而
    核與同案被告乙○○所供：前揭堆高機係其所駛離等語相符，告訴人雖後於本院
    九十三年五月六日審判程序中檢察官詰問時改稱：「被告他們三人（即丙○○、
    丁○○及乙○○）都有去，還有另外二個我不認識的人都有來，乙○○恐嚇我不
    要追出來，我聽到有人開我的堆高機，我就出來看，看到丁○○開著我的堆高機
    ，乙○○就拿木棍攔著我要我不要出來追，‧‧‧。」，然其前揭所述，除與其
    歷次於本院所指述情節不符外，告訴人亦無法明確交代被告丙○○當日係以何種
    方式將堆高機駛離，並妨害告訴人甲○○就該堆高機所有權之行使，同案被告乙○○及丁○○亦否認曾與被告丙○○一同至告訴人家中將堆高機開走一事，是告
    訴人指稱被告丙○○曾於九十一年四月十二日晚間夥同同案被告乙○○、丁○○
    及數名不詳姓名年籍之成年男子，一同至其住處強取堆高機云云，亦屬無據。
  4.另被告雖坦承其因另犯有刑案在身，且希望告訴人甲○○不再追究其傷害及強制
    告訴人之犯行，故於九十一年四月十五日曾簽立賠償證明書予告訴人，且願於同
    年月二十五日賠償告訴人二十五萬元等情，並據告訴人提出上開賠償證明書影本
    附卷為證，惟細觀前開賠償證明書中，並未記載任何為何賠償告訴人損害之理由
    ，就被告丙○○是否曾強取告訴人家中電視、古代紙鈔、玉鐲、大貨車及堆高機
    之情形，亦無任何隻字片語之記載，是縱被告丙○○確曾簽立本件賠償證明書交
    予告訴人收執，惟在無其他任何可資佐證之證物參酌下，既無法認定被告丙○○
    係就其所為前揭本院論罪科刑部分之犯行，或係其他行為簽立前揭證明書，則本
    院實無法僅憑前揭一紙證明書，即認定告訴人所述被告丙○○曾分別於九十一年
    四月十一、十二日間，以強暴、脅迫方式，迫其交出車號Ｆ五—七七五號大貨車
    ，並強行取走其所有之電視、古代紙鈔、玉鐲及堆高機等無義務之事為真正。
  (三)此外，復查無其他積極證據足證被告丙○○有公訴人所指前揭行為，應認其犯罪
    尚不足以證明，惟公訴人認此部分與前開論罪科刑部分為裁判上一罪之連續犯關
    係，爰不另為無罪之諭知。
據上論斷，刑事訴訟法第二百九十九條第一項前段、第三百條，刑法第二十八條、第
五十六條、第二百七十七條第一項、第三百零四條第一項、第五十五條、第四十一條
第一項前段，罰金罰鍰提高標準條例第一條前段、第二條，判決如主文。
本案經檢察官鍾和憲到庭執行職務。
中      華       民        國     九十三     年     六     月   二十四  日
                                  臺灣桃園地方法院刑事第八庭
                                      審判長法  官  林  恆  吉
                                            法  官  吳  為  平
法  官  劉  秀  君
右正本證明與原本無異。
如不服本判決，應於判決送達後十日內向本院提出上訴狀( 應附繕本 )，上訴於臺灣
高等法院。
                                            書記官  邱  仲  騏
中      華       民        國     九十三     年     六     月   二十四  日
附錄本案論罪科刑之法條：
中華民國刑法第二百七十七條第一項：
(普通傷害罪)
傷害人之身體或健康者，處三年以下有期徒刑、拘役或一千元以下罰金。
中華民國刑法第三百零四條第一項：
(強制罪)
以強暴、脅迫使人行無義務之事或妨害人行使權利者，處三年以下有期徒刑、拘役或
三百元以下罰金。
